【裁判字號】    89,訴,1769
【裁判日期】    900531
【裁判案由】    商標異議
【裁判全文】
臺北高等行政法院判決                            八十九年度訴字第一七六九號
                              .
    原      告  億冠城服裝有限公司
    代  表  人  甲○○董事）.
    訴訟代理人  丙○○
    被      告  經濟部智慧財產局
    代  表  人  陳明邦（局長）
    訴訟代理人  丁○○
    參  加  人  德商卡洛克魯奇佛春伯斯公司
    代  表  人  希歐多爾．納傑.
    訴訟代理人  乙○○律師
                戊○○律師
右當事人間因商標異議事件，原告不服經濟部中華民國八十九年八月十六日經（八九
）訴字第八九○八八一二二號訴願決定，提起行政訴訟，並經本院於九十年四月三十
日裁定命參加人獨立參加被告之訴訟。本院判決如左：
    主  文
原告之訴駁回。
訴訟費用由原告負擔。
    事  實
一、事實概要：緣原告前以 「covla cduui」商標，指定使用於商標法施行細則第四
    十九條第二十五類之「衣服、褲子」等商品申請註冊，經被告審查核准列為審定
    第八三一六七一號商標。嗣參加人以其違反商標法第七款、第十二款、第十四款
    及第四十二條第一項之規定，對之提起異議，經被告發給中台異字第Ｇ0000
    0000號商標異議審定書，以本件商標圖樣之「 covla cduui」與註冊第五○
    九九五九號「 Carlo Colucci」商標圖樣外觀近似，有違商標法第三十七條第十
    二款之規定，為異議成立之處分，將本件商標之核准審定撤銷，原告不服，提起
    訴願遭駁回，爰依法提起行政訴訟。
二、兩造聲明：
    (一)原告聲明求為判決：訴願決定及原處分均撤銷。
    (二)被告及參加人聲明求為判決：駁回原告之訴。
三、兩造之爭點：本件系爭審定第八三一六七一號「 covla cduui」商標是否相同或
    近似於據以異議之註冊第五○九九五九號「 Carlo Colucci」商標，而為商標法
    第三十七條第十二款前段所明定不得申請註冊之情形？
甲、原告主張之理由：
一、按，商標圖樣有「相同或近似於他人同一或類似商品之註冊商標者，不得申請註
    冊，固為商標法第三十七條第十二款前段所明定；惟本款成立之前提要件，必以
    系爭二造商標圖樣為相同或構成近似，有致使消費公眾誤信並受到欺騙而導致消
    費者利益受到損害之虞者而言；至於審查商標近似應就其圖樣總括其各部分通體
    觀察之，不得擅將所對比圖樣主體分離解析、組合或衍繹變化而作比較審查，始
    可獲得客觀公正之結論，合先陳明。
二、查，本案商標之實際商標圖樣為：covla cduui，係由c-o-v-l-a-c-d-u-u-i等十
    個羅馬字母以正體小寫型態排列組成，係屬通常型態的文字商標，且所組成的文
    字不具任何涵義（如附圖一）。而異議引證之註冊第五○九九五九號商標，其實
    際商標圖樣如附圖二，係為一經特殊抽象圖形化設計、以罕見的草書型態而呈現
    的外文文字商標。就二造商標最具顯著性的商標圖樣外觀部分對比，本案之正體
    文字整體外觀簡明清晰易於識別，而異議引證案為曲扭線條的抽象化圖形，予人
    在圖樣風格上、識別特徵上均有截然不同的差別感受，實難令人將二者關連聯想
    從而造成混淆誤認之虞。即便是將二造商標細予對比，異議引證商標的具體化文
    字係由"Carlo Colucci"等十二個羅馬字母排列組成，而本案則由"covla cduui"
    等十個羅馬字母排列組成，二造之間除第一字之"C"、"l"與第二字之"C"、"i"在
    字母與排列位置相符外，尚有八個字母及其排列位置皆完全不同，其間差異達三
    分之二，故二造商標構成近似，顯屬牽強。又，二造商標在文字之發音、涵義均
    完全不同，毫無關聯性；故整體商標圖樣在形、音、義各方面識別特徵無一相同
    或近似之處，一再可證，系爭二造商標絕無構成近似。
三、客觀事實誠如前述，然而原處分及原決定機關未查及此，卻一再擅將所對比圖樣
    主體分離解析、組合或衍繹變化而作比較審查，於評斷本案系爭二造商標圖樣時
    ，以「拆卸分離、逐一比較」方式、並受諸多無端臆測所誤導，據此判定二造商
    標構成近似，顯失客觀；例如：原處分及訴願決定以認引證案"Colucci" 的二個
    "c"合成併寫時與系爭案 "cduui"的字母"u"相仿．．．．，從而認定二者在外觀
    上極相彷彿。在本案中，許多諸如此類的審定理由，已完全偏離一般普世判斷原
    則，顯見其判斷基準觀念中隱含有諸多不當案外因素，並深受該等「案外因素」
    引導而作成審查結論，然而卻未就此作出任何說明，認事用法已見瑕疵，故其審
    定結果何能令人罩服？
四、再者，本件商標異議審定書內容乃有依據法條前後不一、論述理由與審查結論毫
    無關聯之情事，例如在該異議審定書之理由第二項中，前部以商標法第三十七條
    第十二款為法律依據並論述有關理由見解，然而於後部卻以「．．．．本件商標
    既依商標法第三十七條第十四款規定撤銷其審定．．．．」云云作為審查結論，
    因此該商標異議審定書之審定理由與根據法條，為前後不一、自相矛盾，顯具嚴
    重瑕疵，是以原處分是否適法，非無斟酌之餘地，訴願決定前述乙節，未詳加審
    酌，遽予訴願駁回，自嫌速斷，亦難令人甘服。
五、綜上所述，請判決如訴之聲明，以保原告合法權益。
乙、被告主張之理由：
一、按商標圖樣「相同或近似於他人同一商品或類似商品之註冊商標者」，不得申請
    註冊，為系爭商標異議審定時商標法第三十七條第十二款所明定。而衡酌商標圖
    樣是否近似，以具有普通知識經驗之購買人，於購買時施以普通所用之注意，有
    無混同誤認之虞判斷之，同法施行細則第十五條第一項復定有明文。經查本件系
    爭審定第八三一六七一號「 covla cduui」商標與據以異議之註冊第五○九九五
    九號「 Carlo Colucci」商標圖樣相較，二者均係由二個無意義之外文所構成，
    首就第一個外文「covla」與「Carlo」相較，均由五個英文字母所構成，其中第
    一個字母「c」及第四字母「l」相同，第二個字母與第五個字母均為「o」與「a
    」，僅排列順序互換，第三個字母「v」與「r」於書寫時外觀極為相似；次就第
    二個外文「cduui」與「Colucci」相較，其字母數固有不同，惟字首、字中與字
    尾之「 c」、「u」與「i」完全相同，據以異議商標第五個與第六個字母之兩個
    「c」合成併寫時，復與系爭商標之字母「u」相仿，兩者在外觀上極相彷彿，異
    時異地隔離觀察，難謂無使一般消費者產生混同誤認之虞，應屬近似之商標。
二、且系爭商標指定使用於衣服、褲子商品，與據以異議商標指定使用之衣服商品，
    復屬同一或類似商品，自有首揭法條規定之適用。從而被告所為「第00000
    000號『 covla cduui』商標之審定應予撤銷。」之處分，洵無不合。至原告
    所舉被告中台異字第八八一五八九號商標異議審定書理由欄誤繕乙節，被告已於
    八十九年七月十二日發文更正，且該誤繕部分於原處分並無影響，併予陳明。綜
    上論述，被告原處分，洵無違誤，敬請駁回原告之訴。
丙、參加人主張之理由：
一、兩商標在外觀、讀音或觀念上，只要有一足令一般消費者產生混淆誤認之虞者，
    兩商標即為近似之商標：
    按「商標圖樣相同或近似於他人同一商品或類似商品之註冊商標者，不得申請註
    冊」，為商標法第三十七條第十二款所明定。所謂商標構成近似者，係指具有普
    通知識經驗之商品購買人於購買時施以普通所用之注意，就兩商標主要部分之外
    觀、觀念或讀音隔離觀察有無產生混同誤認之虞以為斷。而所謂外觀近似，係指
    商標圖樣之構圖、排列、字型、設色等，有產生混同誤認之虞者。再者，商標近
    似與否，應隔離觀察，以為判定之標準，縱令兩商標對照比較，能見其差別，然
    異時異地各別觀察，則不易見者，仍不能不謂為近似，行政法院（即改制後「最
    高行政法院」）著有二十六年度判字第二十號判例（證一號）可資參循。另按依
    商標法註冊取得專用權後，商標專用權人本有請求禁止他人再行使用相同或近似
    商標於同一商品之權，而商標是否近似，應以其構成該商標之主要部分有無特別
    顯著之差異為斷。又商標法上所謂文字當然包括字之各體，自不能以字體正、草
    、大、小及排列方法相異而視為文字不同，其有以外國文字用於商標者，亦應視
    為文字，不能認為商標法所稱之記號，則為行政法院二十三年度判字第二十八號
    判例所明示（證二號）合先陳明。
二、原告系爭審定第八三一六七一號「 covla cduui」商標，確與參加人據以異議之
    註冊第五○九九五九號「 Carlo Colucci」商標構成近似，有造成消費者產生混
    淆誤認之虞︰
    原告系爭商標「 covla cduui」（如附圖一）與參加人註冊在先據以異議之第五
    ○九九五九號「 Carlo Colucci」商標（如附圖二）並列比對，可見原告系爭商
    標「covla cduui」與參加人註冊在先據以異議商標「Carlo Colucci」均由二外
    文字組成，其中第一個外文字「covla」及「Carlo」，都是由五個英文字母所組
    成，且兩個英文字的第一個字母「c」與第四個字母「l」完全一樣，而第二個字
    母與第五個字母均為「a」與「o」，僅排列順序互換，而第三個字母「v」與「r
    」於書寫時外觀極為近似。而第二個外文字「cduui」及「Colucci」固然字母數
    不同，惟字首、字中與字尾之字母「 c」、「u」與「i」完全一樣，所不同者在
    於原告刻意將參加人商標之第二個字母「o」與第三個字母「l」連結合成一個字
    母「d」，並將參加人商標之第五與第六個字母之兩個「 c」合成一個字母「u」
    ，外觀上極相彷彿，特別是原告申請註冊的「 covla cduui」商標圖樣與參加人
    的「 Carlo Colucci」的草寫型態幾乎完全相同（參證四號及證五號），而原告
    在實際使用商標時，主要乃以草寫的方式，此由證五號即可窺見。是以兩造商標
    整體異時異地隔離觀察，顯有產生混淆而誤認系爭商標商品為參加人或與參加人
    有關連公司所生產製造之系列產品之虞，系爭商標與參加人據以異議商標，是外
    觀極為近似之商標，毋庸置疑。再者，兩造商標所指定使用之商品乃屬同一及類
    似之「衣服」類商品，系爭商標依商標法第三十七條第十二款之規定，自不應准
    予註冊。
三、系爭商標乃原告蓄意變換抄襲參加人據以異議之註冊第五○九九五九號 「Carlo
    Colucci 」商標，並基於惡意所申請︰
  (一)按原告於起訴狀中辯稱系爭商標申請註冊之實際商標圖樣為普通正楷字體，與參
    加人以草寫型態呈現之據以異議商標之商標圖樣截然不同，惟如參加人於九十年
    四月二十五日準備程序中當庭所提呈之參加人據以異議商標產品型錄（證四號）
    與原告之系爭商標產品型錄（證五號）同時觀之，可明顯看出兩造商標之實際使
    用態樣不論並列比對或隔離觀察，幾乎雷同，混淆難辨，即原告系爭商標實際使
    用之態樣為                ，與參加人據以異議註冊商標（亦即實際使用態樣
    ，如附圖二）比較觀之，原告故意以全小寫正楷字母申請註冊系爭商標，意圖嘗
    試規避參加人註冊在先之商標，卻於實際使用時採取相同之草寫字體呈現，是以
    原告將審定商標圖樣自行變換使用，變換使用後之商標圖樣更與參加人註冊在先
    之第五○九九五九號「Carlo Colucci」商標構成近似，已毋庸再議，且兩造商
    標指定商品亦復相同，即使依商標法第四十二條第一項規定，原告商標之審定，
    亦應撤銷。原告意圖造成消費者產生混淆而誤認系爭商標商品為參加人所產製進
    而有誤購之情事，極為明確，原告此種不思自行創作搭便車之不法心態，故意使
    用近似於參加人註冊在先且使用於同一商品之商標，及以不公平競爭之手段，蓄
    意剽竊抄襲參加人商標信譽之不法行徑，不僅損害參加人之合法權利並殃及消費
    者之利益，更有損政府一直以來要掃除國際間對台灣仿冒王國之惡劣形象之努力
    ，實係商標法最不容許而欲加禁止者。
  (二)更有甚者，參加人除首創以公司名稱之特取部份「 Carlo Colucci」設計作為商
    標外，更特別設計以雙臂平展且具有翅膀之飛人形圖（ Flying Man Device）及
    以飛人形圖為主體並飾以環圈狀背景之圖樣，搭配使用於其所生產銷售之各種服
    飾及相關產品上（參證四號），並自西元一九九三年起即透過代理商鈺昇實業有
    限公司進口產品至中華民國銷售。而原告不但抄襲參加人前揭註冊第五○九九五
    九號「 Carlo Colucci」商標，亦抄襲參加人另一飛人圖商標搶先註冊，獲被告
    核准為註冊第七九三二五八號商標，經參加人對原告註冊第七九三二五八號商標
    提起評定申請書，並獲被告評決該註冊無效，而原告就該商標評定案向鈞院所提
    起之行政訴訟，業已於九十年四月二十六日獲判決駁回其訴（案號：本院八十九
    年度訴字第九五七號）（證六號）。由此更足以證明原告係以惡意續行剽竊參加
    人創用商標之不法居心。
四、綜前所述，原告之主張顯無理由，敬請駁回原告之訴。
    理  由
一、按商標圖樣「相同或近似於他人同一商品或類似商品之註冊商標者」，不得申請
    註冊，為系爭商標異議審定時商標法第三十七條第十二款所明定。而衡酌商標圖
    樣是否近似，以具有普通知識經驗之購買人，於購買時施以普通所用之注意，有
    無混同誤認之虞判斷之，同法施行細則第十五條第一項復定有明文。又「商標之
    近似與否應隔離觀察以為判定之標準，縱令兩商標對照比較能見其差別，然異地
    異時各別觀察則不易見者，仍不得不謂為近似，故凡商標無論在外觀上、名稱上
    或觀念上，其主要部分近似，有足以惹起混同誤認之虞，而其他附屬部分雖不近
    似，仍不得不謂為近似之商標」、「構成商標之圖形文字，總括其各部分從隔離
    的觀察其全體之外觀上，苟易發生混同誤認者，固屬近似，若其主要部分於異時
    異地各別觀察無論在外觀上、名稱上或觀念上有足以引起混同誤認之虞時亦係近
    似，而其附屬部分之有無顯著差異則非所問」、「判斷兩商標是否近似，自應就
    各商標之主要部分隔離觀察，以辨其是否足以引起混同誤認之虞」，改制前行政
    法院二十六年判字第二○號、三十年判字第一○號及四十八年判字第八十一號判
    例分別著有明文。故判斷兩商標是否近似，應就各商標之主要部分異時異地隔離
    各別觀察，以辨其是否足以引起混同誤認之虞，如其主要部分在外觀、讀音或觀
    念上有一近似者，即為近似之商標。而所謂外觀近似，係指商標圖樣之構圖、排
    列、字型、設色等近似，有產生混同誤認之虞者。再「商標法上所謂文字當然包
    括字之各體，自不能以字體正、草、大、小及排列方法相異而視為文字不同，其
    有以外國文字用於商標上，亦應視為文字，不能認為商標法所稱之記號」，則為
    改制前行政法院二十三年度判字第二十八號判例所明示。
二、經查系爭審定第八三一六七一號「 covla cduui」商標如附圖一，與據以異議之
    註冊第五○九九五九號「 Carlo Colucci」商標圖樣（如附圖二）相較，二者均
    係由二個無義之外文所構成，首就第一個外文「covla」與「Carlo」相較，均由
    五個英文字母所構成，其中第一個字母「c」及第四個字母之「l」相同，第二個
    字母與第五個字母均為「o」與「a」，僅排列順序互換，附圖一第三個字母「 v
    」（正楷）與附圖二第三個字母「r」（草書）之書寫形態類似「v」之外觀極為
    相似；次就第二個外文「cduui」與「Colucci」相較，其字母數固有不同，惟字
    首、字中與字尾之「 c」、「u」與「i」完全相同，據以異議商標第五個與第六
    個字母之兩個「c」合成以草書併寫形態，復與系爭商標之字母「u」相仿。兩者
    之字形、排列在外觀上極相彷彿，異時異地隔離觀察，難謂無使一般消費者產生
    混同誤認之虞，應屬近似之商標。且系爭商標指定使用於衣服、褲子商品，與據
    以異議商標指定使用之衣服商品，復屬同一或類似商品，自有首揭法條規定之適
    用。從而原處分機關所為系爭第00000000號「 covla cduui」商標之審
    定應予撤銷之處分，洵無不合。原告起訴意旨主張系爭商標圖樣為普通正楷字體
    ，與參加人據以異議之商標為草寫文字型態，兩者對比截然不同云云，顯未考慮
    消費者於閱讀商標時，對於文字部分，係以整體寓目之觀感為準，並不會刻意去
    區分正楷或草書之情形，尚不足取。至於起訴意旨所指摘本件商標異議審定書之
    理由第二項中，前段以商標法第三十七條第十二款為法律依據並論述有關理由見
    解，然而於後段卻以「本件商標既依商標法第三十七條第十四款規定撤銷其審定
    ．．．．」云云作為審查結論乙節，其中商標法第三十七條「第十四款」顯係「
    第十二款」之誤繕，被告已於八十九年七月十二日發文更正，且該誤繕部分於原
    處分並無影響。
三、綜上所述，原處分於法並無不合，訴願決定予以維持，亦無違誤，原告起訴意旨
    ，仍執陳詞及個人主觀之見解，請求撤銷訴願決定及原處分，為無理由，應予駁
    回。兩造含參加人其餘攻擊防禦方法，於本件判斷不生影響，爰不再逐一論斷，
    附此敘明。
據上論結，本件原告之訴為無理由，爰依行政訴訟法第九十八條第三項前段，判決如
主文。
中      華      民      國     九十     年      五      月    三十一    日
                         臺 北 高 等 行 政 法 院  第 五 庭
                                           審 判 長 法  官  姜素娥
                                                    法  官  帥嘉寶
                                                    法  官  林文舟
右為正本係照原本作成。
如不服本判決，應於送達後二十日內，向本院提出上訴狀並表明上訴理由，如於本判
決宣示後送達前提起上訴者，應於判決送達後二十日內補提上訴理由書（須按他造人
數附繕本）。
中      華      民      國     九十     年      六      月      四      日
                                                    書記官  蔡幸樺


司法院資訊處製作；財團法人民間司法改革基金會備份。
